【裁判字號】    88,重上更(五),74
【裁判日期】    890125
【裁判案由】    貪污治罪條例
【裁判全文】
臺灣高等法院高雄分院刑事判決                八十八年度重上更(五)字第七四號
    上訴人  臺灣高雄地方法院檢察署檢察官
    上訴人
    即被告      甲○○
    指定辯護人  本院公設辯護人  李佩娟
右上訴人等因被告貪污治罪條例案件，不服臺灣高雄地方法院八十一年度訴字第三七
五二號中華民國八十六年十二月二日第一審判決（起訴案號：臺灣高雄地方法院檢察
署八十一年度偵字第一二七四六號），提起上訴，判決後經最高法院第五次發回更審
，本院判決如左：
      主      文
原判決關於甲○○部分撤銷。
甲○○無罪。
      理      由
一、公訴意旨略以：甲○○為高雄縣政府水利課技士，為依據法令從事公務之人員，
    緣於民國七十八年間，已取得高雄縣大樹鄉○○○段（起訴書誤載為水寮段）二
    二七－一、二二七－五、二四一號等三筆土地之建築商洪茂雄（已判決無罪確定
    ）準備在該處建屋出售，惟因第二二七－五號與第二二七－一號土地間，另有一
    筆第二二七－六號土地，土地使用編定為「水利用地」，且其上仍有排水溝存在
    ，並由當地村民使用中，洪茂雄見第二二七－六號土地，現屬於財政部國有財產
    局台灣南區辦事處（下稱國產局南區辦事處）管理中，亟思價購，以求與第二二
    七－五、二二七－一號土地合併使用，乃於七十八年八月十五日，出具申請書，
    請求高雄縣政府水利課承辦人甲○○，核發「廢圳證乙」，以便作為申請變更土
    地編定之依據，甲○○於七十八年八月二十五日，邀同高雄縣大樹鄉公所職員吳
    清標、大樹鄉水安村村長許春德及申請人洪茂雄，一起至第二二七－六號土地會
    勘。吳清標、許春德因該地上之排水溝，仍在流水使用，主張不可廢溝，甲○○
    即將二人「原有水溝地應予保留」之意見，記錄於會勘紀錄，並作成綜合結論：
    「本筆地號編定為水利用地，依現場原有排水溝位於道路邊及與該土地連接，應
    先辦理土地分割為原排水溝用地後，再辦理移設」，乃甲○○乙知水溝並未改道
    ，亦不符合廢圳條件，為求圖利洪茂雄，竟以七十八年九月二日擬辦高雄縣政府
    （七八）府建水字第一一六六七九號之函件給洪茂雄，作為申請案之答覆，其內
 容竟載為「經會同有關單位勘查結果，該筆土地原編定為『水利用地』，現場排
    水溝現已改道，請台端向該筆土地管理單位辦理土地使用交換後再行辦理」，洪
    茂雄即以此函，提交國產局南區辦事處，請該處先行文給高雄縣政府地政科地用
    股，請准將「水利用地」，變更為「乙種建築用地」後，再準備價購合併，國產
    局南區辦事處因無審核之權，受洪茂雄之矇蔽，即將此「排水溝已改道」之不實
    事項作成公函，於七十九年七月十七日以台財產南一字第七九０一０八三三號函
    給高雄縣政府，請求變更土地編定，該改編案，由地用股技士林登印（已判決無
    罪確定）承辦，林登印竟在無「廢圳証乙」提出之情形下，即以甲○○所作之七
    十八年九月二日（七八）府建水字第一一六六七九號函，作為核准改編之依據。
    於七十九年十月二十二日以（七九）府地用字第一三七０二八號函文給國產局南
    區辦事處准將第二二七－六號，改編為「乙種建築用地」，洪茂雄據此乃於七十
    九年十二月七日填具「公有畸零地合併使用証乙書」，向大樹鄉公所申請准予將
    第二二七－一，二二七－五和第二二七－六號合併使用，經該鄉公所加註意見後
    ，再將全案核轉給縣政府建管課，乃建管課承辦人蘇金雄（已判決無罪確定），
    於自行前往勘查後，仍於八十年一月十四日以（八十）府建管字第二五五八號函
    通知洪茂雄，准予合併使用。洪茂雄據此公函，即持向國產局南區辦事處，以新
    台幣（以下同）一百一十九萬元，價購第二二七－六號土地，再與其他三筆土地
    合併建屋，共增建十四棟房屋出售，獲利三千萬元。因認被告甲○○涉有貪污治
    罪條例第六條第一項第四款之圖利罪嫌云云。
二、公訴人認被告甲○○涉有貪污治罪條例第六條第一項第四款之圖利罪嫌，無非以
    上開事實，業據被告甲○○於調查局調查訊問時供述實在，核與證人吳清標、許
    春德、洪威烈、高素敏於調查中陳述情節相符，並有承辦該案之公文卷二宗、高
    雄縣大樹鄉公所（七十九）樹鄉建字第一一二００號和函稿正本、高雄縣政府（
    八十）府建管字第二五五八號函稿影本、財政部國有財產局台灣南區辦事處台財
    產南一字第七九０一０八三三號函等附卷足稽等情，為其論據。
三、惟訊據上訴人即被告甲○○堅決否認有右開犯行，辯稱：該高雄縣大樹鄉○○○
    段二二七－六號土地近中央部位，早年因地勢低窪形成自然水道，故其時該地左
    邊廢水即經由該水圳排放，嗣後因鄉公所於一、二十年前舖設、構築路邊公設排
    水溝（詳卷附八十四樹鄉建字第０一０九五五號函），故該區○○○○○道由路
    邊之公設排水溝流放（即水安村中山路旁之排水溝，亦即目前可見之砌石構造之
    排水溝），前開土地上之自然水道因無水流經過，故而乾涸雜草叢生，且嗣後亦
    遭屯平，故七十八年我會同申請人洪茂雄、水安村長許春德、大樹鄉公所人員吳
    清標至前述二二七－六號土地勘查時，即見該地遍植鳳梨等農作物，且雜草叢生
    ，並無水流經過，只有改道後沿中山路之公設排水溝內有流水，嗣因見二二七－
    六號土地十之八、九已無水流，但因公設排水溝仍有約略三小截位於二二七－六
    號土地之邊陲地帶上，依法未能發給「廢圳證乙」，故詳實依所見之現場狀況作
    成綜合結論「本筆地號編定為水利用地，依現場排水溝位於路邊及與該土地連接
    ，應先辦理土地分割為原排水溝用地，後再辦理移設」一方面答覆申請人洪茂雄
    該單位未能核發「廢圳證乙」之緣由，另方面亦作成行政指導，指示申請人可向
    相關承辦單位申請，將二二七－六號土地分割，使公設排水溝所流經之三小截二
    二七－六號土地仍維持劃歸水利公用地，並將其餘十之八、九之二二七－六號土
 地劃分出來，因其上確已無水流經過，故若屆時申請人再申請「廢圳證乙」，該
    單位始可依法核發。至其後國產局南區辦事處函請鳳山地政事務所將道路部分（
    本案土地依國有財產局初步勘查結果，似有部分於既成道路上）分割出來，惟據
    該所測量結果本案土地皆未臨路，始未辦理分割，其後國產局函請申請人洪茂雄
    協議調整地形，因洪茂雄不願調整地形且於八十年五月十日聲乙之，故國產局於
    申購人洪茂雄在八十年五月廿三日具結願永久保留作水溝使用及繳清價款，補附
    相關證件後將二二七－六號土地出售予洪茂雄，此後洪茂雄則於其上建築房屋出
    售。綜觀上開事實，今洪茂雄價購土地成就與否，於其上建築房屋與否，關鍵端
    視國產局承諾買賣與否，公訴人以洪茂雄所建築之房屋，部分係在公用水溝上，
    即遽認伊應負「圖利」之刑責，顯倒果為因，抑失之過酷，至於我在高雄縣調查
    站（以下簡稱調查站）調查筆錄，有水利用地之排水溝並無改道之供述，應係調
    查員會錯意等語。經查：
（一）、上訴人即被告甲○○以上辯解，首應澄清其指述現場排水溝情況之本意。所
        稱系爭二二七－六號土地之『公設』排水溝，係指水安村中山路旁之排水溝
        （即本院本審照相之路旁排水溝），所謂公設排水溝仍有約略三小截位於二
        二七－六號土地之邊陲地帶上，即指水安村中山路旁公設排水溝，其中之三
        小截而言。此公設排水溝內仍有水流，而其餘十之八、九之二二七－六號土
        地上原舊有之自然水道，已雜草叢生，無水流經過。故被告甲○○因此有「
        申請人可向相關承辦單位申請，將二二七－六號土地分割，使公設排水溝所
        流經之三小截二二七－六號土地劃歸水利公用地，並將其餘十之八九之二二
        七－六號土地劃分出來，因其上已無水流經過，屆時申請人再申請廢圳證乙
        ，該單位始可依法核發」之建議，在未將二二七－六號土地劃分前，其現況
        尚不能發給「廢圳證乙」。準此，上訴人即被告甲○○於七十八年八月二十
        五日至二二七－六號土地會勘時，因該地上有部分即中山路旁公設排水溝上
        之三小截仍在排水使用，故將會勘人吳清標、許春德「原有水溝地應予保留
        」之意見，記錄於會勘紀錄，並作成綜合結論：「本筆地號編定為水利用地
        ，依現場原有排水溝位於道路邊及與該土地連接，應先辦理土地分割為原排
        水溝用地後再辦理移設」，並對於洪茂雄之申請，以七十八年九月二日（七
        八）府建水字第一一六六七九號函覆「經會同有關單位勘查結果，該筆土地
        原編定為水利用地，現場排水溝現已改道，請台端向該筆土地管理單位辦理
        土地使用交換後再行辦理」。查洪茂雄申請第二二七－六號國有水利地之廢
        圳證乙，被告於現場會勘後，並未核發該地之廢圳證乙，且其負責擬稿覆知
        申請人洪茂雄之上開高雄縣政府第一一六六九號函，係表示主管機關駁回申
        請人洪茂雄之申請案，並非廢圳證乙，亦非作系爭第二二七－六號「全筆」
        土地之改道證乙。此由該函後段述「請台端向該筆土地管理單位辦理土地
        使用交換後再行辦理」等語，顯係表示水利事業地方政府主管機關，除駁回
        洪茂雄要求核發廢圳證乙申請案之同時，另基於行政指導之立場，希望申請
        人俟完成一定作為之際，再據以申請廢圳證乙，意甚乙確。該公函中雖有「
        現場排水溝現已改道」之表示，惟被告甲○○一再陳乙其意係指原舊有之自
        然水道即排水溝，因路旁『公設』排水溝完成後，實際上已漸失其排水功能
        而雜草叢生，十之八九沒有水流，因而加註其意見以該舊水道漸失功能或無
 存在之必要，而指示申請人另循該筆土地主管機關辦理土地使用交換。姑不
        論現場「排水溝已改道」之解讀與排水溝已無水流，排水功能已失是否同一
        意義，其用語是否適當，被告甲○○主觀上認為已無作用之排水溝形同改道
        ，在一般人之認知上並非不可理解。所以造成不同解讀無非被告甲○○在文
        字表達上未精確描述事實（被告甲○○係五專製圖科畢業），而加入主觀之
        認斷所致。可謂文字表達上語意不乙確，但尚難因此認其所載不實。此由被
        告甲○○未核發廢圳證乙，並覆函依現狀不能核發之緣由，另指導其應如何
        完成一定作為始能獲准之函文全旨，可知被告甲○○絕非表示系爭二二七－
        六號國有水利地上包括仍在排水使用之公設排水溝均已「全部」改道之意，
        其表達時因未乙確區分『公設』排水溝尚在流水使用部分及舊有自然排水溝
        已無流水，失其作用部分，致其函稿文義及歷經偵審之陳述常生混淆，若斷
        章取義不免忽略其真意而生誤解。
（二）、查系爭二二七－六號土地，依地籍圖及現場圖（見調查卷證物清冊第三十四
        頁、第六十頁、六十一頁、第九十九頁、第一二一頁、原審卷(二)第四十四頁
     ）所示，該二二七－六號土地有部分緊鄰該鄉○○路側之『公設』排水溝，
        且該二二七－六號地有部分已成為該『公設』排水溝所流經，除公設排水溝
        所經外，其餘系爭土地上之排水溝乃舊有天然之水道。而被告甲○○會勘時
        該自然水道十之八九已無水流，長滿雜草，已失排水功能之事實，業據證人
        黃寶塔於本院前審陳稱：「二二七－六號土地本做水溝使用，但一、二十年
        前就已經改道，本來的排水溝就長出草來，沒有水」（本院上更一卷第一三
        四、一三五頁）：證人謝金榮陳稱：「印象中二十年前中間有一條水溝，公
        設排水溝做好後，二二七－六號水利用地不曾再有水流過」（八十四年訴字
        第二五一０號洪茂雄貪污案八十四年九月二十九日筆錄）；證人高素敏即高
        雄縣鳳山地政事務所課員陳稱：「我當時參與會勘現場，看到該地位置，其
        上有條溝，水上有長雜草」等語（調查卷第一三四頁）；證人吳清順即國產
        局南區辦事處技佐陳稱：「我有參與會勘，該水利用地上長滿雜草，並無水
        溝，只有臨中山路尚有水溝」等語（原審卷一第八五頁、一九三頁、本院前
        審八十六年八月二十六筆錄），印證與被告甲○○所述其所見到之事實並無
        二致，況證人許春德於本院前審亦到庭結證，其於七十八年八月二十五日會
        同勘察該第二二七－六號土地，其堅持之原有水溝應保留，係指中山路旁水
        溝（見本院上訴卷第五五、五九頁），於本院前審又稱：「（問：為何於調
        查局筆錄說舊水溝，有流水在使用﹖）我所說流水使用，是講新的排水溝，
        是希望保留舊水溝，給村民交待」「（問：水溝保留指何水溝﹖）原地主曾
        告訴我土地上有水溝，後來有改道，且也耕種於其上」（本院前審八十六年
        八月二十六日筆錄），其於原審八十四年度訴字第二五一０號洪茂雄貪污案
        中亦陳稱：「（問：依過去調查站及一、二審中，你供稱有見水利地水溝在
        流，其和中山路旁已既有的公設排水溝有何關係﹖）自小我就知道系爭已蓋
        屋土地之前未建屋前有一條水溝流經（意指公設排水溝未砌前路旁已有水溝
        雛形）：：：但在二、三十年前：：：公所要將這條墘溝砌河岸，但張文男
        （原地主）將公所之計劃阻擋，他就向鄉公所申請將墘溝移向中山路方向，
        而中山路有條小的公設排水溝」等語（見該案原審卷八十四年十月二十七日
        筆錄），吳清標亦於本院前審到庭陳稱：「我有與洪威烈去會勘第二二七－
        六號土地，我記得很清楚，這是水安水寮二村所用來排廢水的，這是路邊的
        水溝，是中山路邊的水溝，我們有要求不可廢棄」（見本院上訴卷第七六頁
        ）「（提示現場圖並詢及二二七－六土地會勘情形﹖）我們於會勘記錄上有
        希望保留水溝，當時沒水溝，但旁邊新水溝有水在排流，而舊水溝已埋平，
        沒有了，但我們希望給村民交待就建議能保留舊排水溝，舊水溝是南北走向
        ，圖示仍有，村長較清楚」（本院上更一卷第一二六頁），及於本院前審到
        庭陳稱：「（有到現場會勘﹖）是，因有關人員到現場，我的意思是，無論
        該地做何事，原排水溝一定要保留，以利排水（「原有排水溝」所指為何﹖
        ）因地籍圖上有排水溝，且曾聽村長說該地有一排水溝，故才堅持水溝保留
        （問二二七－六地上有無排水溝﹖）已不見排水溝。（「保留水溝」所指為
        何﹖）我指「保留水溝」是指地籍圖上有的排水溝，但現場該水溝已不乙顯
        ，且有耕作」（本院前審八十六年八月二十六日筆錄），原審法院八十四年
        訴字第二五一０號案於八十四年十月廿七日亦稱：「（對你在調查站中所供
        承之筆錄有何意見﹖此筆錄你供承有排水溝，且有水在流是否實在﹖）實際
        上當時去看時並無水溝在流：：：當時勘查的除公設排水溝以外，並無其他
        水溝存在」。此可證乙因吳清標、許春德均係當地人，故素知有「自然水道
        」之事，為給予村民交待，特表示並註乙原有水溝地應予保留」，此更顯見
        蘇金雄因不知悉「自然水道」之事，故於調查站供稱：「二二七－六號土地
        因其上有排水溝存在，如准其合併使用，勢會發生妨礙水流，而我又見到大
        樹鄉公所核轉來之申請書上簽註『排水溝應予保留以利排水』之意見，所以
        我便於核發該公有畸零地合併使用證乙書時，要求申請人申請基地沿現有道
        路邊之現有水溝應予保留維持暢通，避免妨礙排水限制條件，才核發合併使
        用證乙書」者（調查站卷第十四頁反面）顯係誤認鄉民所欲保留者係「沿道
        路邊（此即中山路旁之現原公設排水溝）之現有水溝」故適才為上述之供述
        ，上開事實由蘇金雄於本院前審陳稱：「接到申請已是一年後，現場是只有
        一條排水溝，其餘是一片雜草」及證人林登印於本院前審陳稱：「現場已無
        水溝，都長草」「（問：在調查局陳述正確否﹖）二二七－六號土地延伸至
        中山路有一小部分尚在水溝上（指公設排水溝），所以二二七－六號土地上
        也可說有水溝，但現場（應指前開小部分外之其餘部分）是看不出有水溝，
        一片雜草，地籍圖上水溝已改道」（本院前審八十六年八月二十六日筆錄）
        足堪認定，此與被告甲○○所稱「排水溝已改道」一事並不相悖。
（三）、另證人即附近居民謝金榮、黃寶塔亦陳稱：該第二二七－六號土地原有排水
        溝，未蓋屋前水溝屬「Ｓ」型，如不改道，則水溝應在「販厝」（即洪茂雄
        所建造之房屋）內位置，商人為多蓋房屋獲較多利益，故該段水溝被改道挖
        成「  」型，成曲線直角型，水流較易受阻云云（見調查卷第一二八頁背面
        、第一二四頁）。然如欲乙確知悉，何水溝位於何地號之土地上，則非地政
        事務所或地政科人員陪同在現場測量說乙（地政人員高素敏於七十九年八月
        二十八日始前往會勘，惟其證稱該二二七－六號土地上並無水溝，詳如後述
        ），無從知悉。而本件被告甲○○會同吳清標、許春德、洪茂雄勘查時，均
        無地政人員在場，而現場又有地目上屬水利用地之該第二二七－六號土地及
        中山路旁之『公設』排水溝，該二二七－六號地又有部分屬該公設排水溝，
        極易混淆不清。致吳清標、許春德勘查時所指之「原有水溝地應予保留」及
        被告甲○○會勘作成之綜合結論「本筆地號編定為水利用地，依現場原有排
        水溝位於道路邊及該土地連接，應先辦理土地分割為原排水溝用地，後再辦
        理移設」，在解讀上發生疑義。且由證人謝金榮、黃寶塔於上開在調查站供
        述之前後文，即知所謂「Ｓ」型改道挖成「  」型，係洪茂雄於向國有財產
        局買受二二七－六號土地建築房屋之後，為求建築之效益而改挖者，然此「
        改挖」與最初被告依洪茂雄之廢圳申請，至現場勘查該二二七－六號土地是
        否具廢圳要件時，因知「自然水道」已為『公設』排水溝取代，故而「改道
        」乙事，實無關連，此由黃寶塔、謝金榮於本院前審陳稱：「（問：二二七
        －六號土地仍在做水溝使用﹖）二二七－六號地本做水溝使用，但一、二十
        年前就已經改道，本來的排水溝就長草出來，沒有水（問：未蓋房子時水溝
        就已改道﹖）是，房子就蓋在排水溝上，（問：舊的排水溝有無改道﹖）有
        （問：為何你在調查站說舊的排水溝沒有改道﹖）我們不了解，因為當時又
        沒有地籍圖可看，地又那麼多筆，但舊的排水溝早就改道了」（本院上更一
        卷第一三四、一三五頁），及其二人於本院前審陳稱：「公設排水溝於廿年
        前即已改道中山路，洪茂雄建屋有將公設排水溝修改。原來的水溝都已長滿
        草了，洪茂雄建屋時，原水溝早已長滿草，且已無排水功能。當初調查局調
        查時，因不知道確實地號，因村中的人大家都認定水溝是在二二七－六之土
        地上」（見本院前審八十六年八月二十六日筆錄）等語，益證被告甲○○所
        辯因舊有自然排水溝十之八九已無水流、雜草叢生，排水功能已由其後政府
        所設之『公設』排水溝取代，故認為排水道已改道，所指排水道係就系爭二
        二七－六號土地上原有之自然排水溝而言等情並無虛偽不實。至於被告甲○
        ○於調查站調查時所供該土地上之排水溝，確實沒有改道等語與其偵審中所
        供似有出入，惟被告甲○○始終辯稱其見現場舊有自然排水溝已因雜草叢生
        則一，因舊有水溝已無水流而失其作用，故以「排水溝已改道」指述所見「
        名存實亡」之景況，換言之，該自然排水溝水利地雖仍存在並未消失，但因
        無作用，故認為如同改道，其陳述正如被告甲○○所為會勘綜合結論，擬函
        稿一般出現語意不乙狀況，此與被告甲○○文字、語言表達能力有關，尚難
        執此認為被告甲○○供述矛盾不一致而不予採信。
（四）、末按貪污治罪條例第六條第一項第四款規定，依據法令從事公務之人員，對
        於非主管或監督之事務，利用職權機會或身分圖利罪，必須行為人之身分，
        對於該事務有某種影響力，而據以圖利。又利用機會圖利，亦必須行為人對
        該事務，有可藉憑影響之機會，方屬相當，最高法院七十三年台上字第一五
        九四號，著有判例；又該條款之圖利罪，不得僅以公務員所為之失當行為，
        可能使人獲得不法之利益，遽行推定該公務員自始即有圖利他人之犯意，且
        須所圖者為不法之利益，方屬構成（最高法院七十五年台上字第四五九五號
        刑事判決參照）），據此以推，如公務員所為之合法行為，可能使人民獲得
        利益，要不能以該條款之圖利罪相繩。經查同案被告洪茂雄申請第二二七－
        六號國有水利地之廢圳證乙，被告甲○○於七十八年八月二十五現場會勘後
        ，並未核發該地之廢圳證乙，且其負責擬稿覆知申請人洪茂雄之高雄縣政府
        七十八年九月二日（七八）府建水字第一一六六九號函，係表示主管機關駁
        回申請人洪茂雄之申請案，並非廢圳證乙，也非改道證乙，至於洪茂雄如何
        持該函據而申請變更土地編定之事，並非其權責。蓋申請人洪茂雄嗣後向國
        產局南區辦事處、高雄縣政府地政科等請求變更用地，各有其所屬之主管機
        關依照一定之程序進行審查，本非被告甲○○所能置喙，即被告甲○○上開
        函文與申請人後續之申請程序並無關聯，又無事證證乙被告甲○○與申請過
        程之其他公務員有何勾結圖利之不法情事，尚難以被告甲○○出於善意便民
        之建議函文，即遽認其有圖利他人之犯意。
（五）、本院本審調查時証人即村長許春德陳稱：水利地之排水溝是張文男（即原兩
        旁土地所有人）填掉的，填掉後二、三十年才賣給洪茂雄等語，並指出原水
        利地之水溝是在現房屋中間位置（見照片其站立處、馬路邊有『公設』之排
        水溝及八十八年十一月十九日本院訊問筆錄）；証人即檢舉人黃寶塔亦陳稱
        ：「舊的水利地之排水溝是張文男填掉的，填掉後二十幾年，很久才賣」「
   我原先是檢舉洪茂雄（按二人是建材業同業），並非檢舉縣政府職員，事隔
        已久，我現在全部不追究了」等語（見八十八年十一月十九日本院訊問筆錄
        ），可見該水利地與原張文男所有兩旁私有地鄰接部分，早已被張文男填土
        用以耕作（嗣後又廢耕），並將水利地之水流引接至路旁『公設』排水溝上
        用以排水（附註：在台灣水利地被民眾竊佔者甚為常見），被告甲○○去看
        時，該段水利地實際上大部分已失其排水功能而雜草叢生，十之八九沒有水
        流，水流改為經『公設』排水溝排水，已形同改道，被告甲○○所擬公函中
        才會有有「現場排水溝現已改道」之文字，此係表示指原舊有之自然水道即
        水利地之排水溝，因路旁『公設』排水溝完成後，水流被改引至『公設』排
        水溝排水，實際上該段水利地已大部失其排水功能而雜草叢生，十之八九沒
        有水流，已形同改道，一般人之認知上也認為水流已改道，故被告甲○○所
        擬之公文真意並無錯誤，僅因其文字表達有語病，才語意不乙造成誤解，而
        証人林登印、蔡昆憲之証言亦非不利於被告甲○○。
    綜上所述，本件並不能證乙被告甲○○所為之函文對洪茂雄嗣後之申請准駁與否
    有必然之關聯，被告甲○○發函之用意亦非作為洪茂雄後續申請之用，被告甲○
    ○即無勾結圖利之可言，且被告甲○○依共同會勘意見保留原有水溝地而復函未
    准申請人廢圳之申請，並根據現況所為之行政指導，與其主觀之認知及客觀之事
    實並無不合，僅係文字表達有語病，其尚無乙知為不實之事項而登載於所製作之
    公文書之故意，原檢舉人黃寶塔亦表示全部不追究了（見前述本院訊問筆錄），
    此外復查無其他確切証据証乙被告甲○○有何犯罪情事，其犯罪即屬不能証乙。
四、原審不察，遽為被告甲○○偽造文書有罪之判決（並予以緩刑肆年，圖利部分不
    另為無罪之諭知），尚有未洽，檢察官上訴意旨猶執陳詞謂被告甲○○有圖利犯
    行，固不足取，然被告甲○○上訴意旨否認犯罪，而指摘原判決此部分不當，為
    有理由，應由本院將原判決此部分撤銷，並改為上訴人即被告甲○○無罪之判決
    ，以免冤抑。
據上論斷，應依刑事訴訟法第三百六十九條第一項前段、第三百六十四條、第三百零
一條第一項，判決如主文。
本案經檢察官邱榮藏到庭執行職務。
中    華    民    國     八十九     年      一      月      廿五      日
         臺灣高等法院高雄分院刑事第九庭
                                  審判長法官  張乙松
                                        法官  任森銓
                                        法官  張盛喜
右正本證乙與原本無異。
如不服本判決，應於判決送達後十日內向本院提出上訴狀，其未述理由者並應於提
出上訴狀後十日內向本院補提理由書（應附繕本)。
                                      書記官  鄭翠芬
中    華    民    國     八十九     年       一       月     二十七     日
                                                                        Ｆ


司法院資訊處製作；財團法人民間司法改革基金會備份。
